最高法院刑事判決                              八十八年度台上字第一八九二號
    上  訴  人  甲○○
                乙○○
    共      同
    選任辯護人  趙怡莊律師
右上訴人等因走私案件，不服台灣高等法院高雄分院中華民國八十七年九月二日第二
審判決（八十七年度上訴字第一九三八號，起訴案號：台灣高雄地方法院檢察署八十
六年度偵字第六二○三號），提起上訴，本院判決如左：
    主  文
原判決撤銷，發回台灣高等法院高雄分院。
    理  由
本件原判決引用第一審判決書記載之事實、證據及理由，認為第一審判決論處上訴人
甲○○、乙○○共同運送私運管制物品進口逾公告數額之走私物品罪刑，認事用法及
量刑，均無不當，予以維持，因而駁回上訴人等在原審之上訴，固非無見。
惟查：(一)刑事訴訟法係採真實發見主義，凡與待證事實有關之證據，事實審法院均應
依職權詳加調查，方足發見真實。上訴人甲○○雖於警訊供稱扣案之大陸酒係其以每
瓶新台幣一百五十元向一位綽號「阿丁」的船員所購得，但於審理中既一再辯稱：是
阿丁將前揭貨物寄到中連貨運股份有限公司，而領貨者未去領，才託伊先去領出，放
在倉庫，不知是走私物品云云，而所指「阿丁」之人鄧錦於原審調時證稱：……有
一位陳姓貨主寄中聯貨運到高雄，……有去問我，為何貨沒有到，叫我去查，說高雄
這邊不收，要寄回去，我說我們有回頭車可以載回去，因過年我們貨車沒有開，所以
才叫甲○○幫忙先載回去，等我們車有下去再載回去等語（見原審卷第五十二頁），
且據證人即警員侯佳宏在原審證稱：我們通信監聽知道她（指甲○○）要去大順路的
中連貨站載貨，所以我們跟監到中連貨運站，然後查到的等語（見同上卷第四四頁）
，另依上訴人乙○○在原審供稱：我去領的時候有在簿子上簽名（見同上卷第三三頁
），足見上訴人甲○○前揭所辯，尚非全然無據，且中連貨連公司高雄站主任張建忠
到庭證稱：（客人去領東西有無在簿子上簽收﹖）必須提出資料、日期來才能查等語
（見同上卷第三三頁），則對於乙○○何時執何項資料向中連貨運公司提領貨物﹖貨
物之品名為何﹖何人託運及領貨之憑據為何﹖凡此事項，與上訴人甲○○是否有意圖
販賣販入未貼專賣憑證之酒類之事實，至有關係，自應深入查明審認。原審僅以鄧錦
之證言可疑，並未切實加以調查，遽認非真實可採，難謂已盡調查之能事，自屬可
議。(二)、原判決係以上訴人乙○○受僱於甲○○於搬運大陸酒時即知所搬運者為私運
管制物品進口逾公告數額之走私品，仍予運送至倉庫前，因而認其與甲○○共犯懲治
走私條例第三條第一項之運送私運管制物品進口逾公告數額之走私物品罪及台灣省內
菸酒專賣暫行條例第三十七條第五款之販賣未貼專賣憑證之酒類罪，然對於其何以與
甲○○就販入大陸酒有犯意之聯絡，並未說明其所憑之證據及認定之理由，亦有理由
不備之違誤。上訴意旨指摘原判決不當，非全無理由，應認有撤銷發回更審之原因。
據上論結，應依刑事訴訟法第三百九十七條、第四百零一條，判決如主文。
中      華      民      國    八十八    年      四      月     十五     日
                              最高法院刑事第十庭
                                  審判長法官  莊  登  照
                                        法官  洪  明  輝
                                        法官  蔡  清  遊
                                        法官  黃  一  鑫
                                        法官  林  秀  夫
      右正本證明與原本無異
                                              書  記  官
中      華      民      國    八十八    年      四      月    二十一    日
